臺灣新竹地方法院刑事判決　　　　　　　 96年度訴字第604號
　　公　訴　人　臺灣新竹地方法院檢察署檢察官
　　被　　　告　甲○○
　　　　　　　　　　　　　號
上列被告因違反毒品危害防制條例案件，經檢察官提起公訴（96
年度毒偵字第1153號），本院依簡式審判程序判決如下：
    主  文
甲○○施用第一級毒品，累犯，處有期徒刑壹年貳月，扣案之海
洛因（淨重零點壹公克）沒收銷燬。
    事  實
一、甲○○前於民國95年間，因違反毒品危害防制條例案件，經
    本院於95年3月15日以95年度訴字第33號判處應執行有期徒
    刑1年確定，並於96年4月30日執行完畢。
二、甲○○(1)前於89年間，因施用毒品案件，經本院以89年度毒
    聲字第2600號裁定送觀察、勒戒後，認無繼續施用毒品傾向
    ，於90年4月10日執行完畢而釋放。(2)又於90年間，因2犯施
    用毒品案件，經本院以90年度毒聲字第1810號裁定送觀察、
    勒戒後，亦認無繼續施用毒品傾向，於91年2月8日執行完畢
    而釋放。(3)再於95年間，因3犯施用毒品案件，經本院於95
    年3月15日以95年度訴字第33號判處應執行有期徒刑1年確定
    ，並於96年4月30日執行完畢。
三、甲○○仍不知悔改，另基於同時施用海洛因、安非他命之犯
    意，於96年7月28日中午某時，在其位於新竹縣湖口鄉德盛
    村22鄰德盛111號住處內，將海洛因及安非他命一起放置玻
    璃球內燒烤吸食煙霧之方式，同時施用第一級毒品海洛因及
    第二級毒品安非他命1次。嗣為警於96年7月29日下午4時許
    ，在上址查獲，並扣得海洛因1包（淨重0.1公克）、吸食器
    1組、玻璃球2個。
四、案經新竹市警察局第二分局報請臺灣新竹地方法院檢察署檢
    察官偵查起訴。
    理  由
甲、程序部分：
一、本件起訴書原載明被告甲○○分別施用海洛因及安非他命，
    所犯毒品危害防制條例第10條第1項之施用第一級毒品罪嫌
    、同條例第10條第2項之施用第二級毒品罪嫌，應予分論併
    罰。嗣經公訴檢察官到庭更正犯罪事實為被告同時施用海洛
    因及安非他命，所犯毒品危害防制條例第10條第1項之施用
    第一級毒品罪嫌、同條例第10條第2項之施用第二級毒品罪
    嫌，為想像競合犯，應從一重處斷，合先敘明。
二、本件被告甲○○所犯施用毒品罪，係非死刑、無期徒刑、最
    輕本刑為3年以上有期徒刑之罪，被告於本院準備程序進行
    中，就被訴事實為有罪之陳述，經本院合議庭認合於刑事訴
    訟法第273條之1第1項之規定，裁定進行簡式審判程序。
乙、實體部分：
一、訊據被告甲○○對於事實三所載犯罪事實，於本院準備程序
    、審理中均自白認罪，而被告為警查獲所採集之尿液（代號
    ：B-298），經送台灣尖端先進生技醫藥股份有限公司檢驗
    結果，呈海洛因經人體代謝後之嗎啡陽性反應；安非他命、
    甲基安非他命陽性反應，此有真實姓名代號對照表、台灣尖
    端先進生技醫藥股份有限公司於96年8月16日出具之濫用藥
    物檢驗報告附卷可稽（見毒偵字第1153號偵查卷第33、34頁
    ）。又同日為警查獲白粉1包，經送法務部調查局檢驗結果
    ，認係第一級毒品海洛因淨重0.1公克（包裝重0.19公克）
    ，此有法務部調查局於96年9月9日出具之調科壹字第096230
    66540號鑑定書在卷足憑（見本院卷）。是認被告上開自白
    內容應與事實相符，堪認為真實。
二、按(一)施用第一、二級毒品為犯罪行為，毒品危害防制條例第
    10條定有處罰明文。故施用第一、二級毒品者，依前揭規定
    本應科以刑罰。惟基於刑事政策，對合於一定條件之施用者
    ，則依同條例第20條、第23條之規定，施以觀察、勒戒及強
    制戒治之保安處分。(二)毒品危害防制條例於民國92年7月9日
    修正公布，自93年1月9日施行，其中第20條、第23條將施用
    毒品之刑事處遇程序，區分為「初犯」及「5年內再犯」、
    「5年後再犯」。依其立法理由之說明：「初犯」，經觀察
    、勒戒或強制戒治後，應為不起訴處分或不付審理之裁定；
    經觀察、勒戒或強制戒治執行完畢釋放後，「5年內再犯」
    者，因其再犯率甚高，原實施之觀察、勒戒及強制戒治既已
    無法收其實效，爰依法追訴或裁定交付審理。至於經觀察、
    勒戒或強制戒治執行完畢釋放後，「5年後再犯」者，前所
    實施之觀察、勒戒或強制戒治已足以遮斷其施用毒品之毒癮
    ，為期自新及協助其斷除毒癮，仍適用「初犯」規定，先經
    觀察、勒戒或強制戒治之程序。從而依修正後之規定，僅限
    於「初犯」及「5年後再犯」二種情形，始應先經觀察、勒
    戒或強制戒治程序。倘被告於5年內已再犯，經依法追訴處
    罰，縱其第3次（或第3次以上）再度施用毒品之時間，在初
    犯經觀察、勒戒或強制戒治執行完畢釋放5年以後，已不合
    於「5年後再犯」之規定，且因已於「5年內再犯」，顯見其
    再犯率甚高，原實施觀察、勒戒或強制戒治，已無法收其實
    效，即應依該條例第10條處罰（最高法院95年度第7次刑事
    庭會議決議參照）。準此，茍被告其施用毒品之犯行，前經
    觀察、勒戒或強制戒治執行完畢後，5年內曾因再施用毒品
    之行為，而經法院判處刑罰之處遇程序確定者，縱其係於觀
    察、勒戒或強制戒治執行完畢5年後再為本案施用毒品，應
    認屬「再犯」之範疇，直接適用刑罰處遇之程序。經查，被
    告(1)前於89年間，因施用毒品案件，經本院以89年度毒聲字
    第2600號裁定送觀察、勒戒後，認無繼續施用毒品傾向，於
    90年4月10日執行完畢而釋放。(2)又於90年間，因2犯施用毒
    品案件，經本院以90年度毒聲字第1810號裁定送觀察、勒戒
    後，亦認無繼續施用毒品傾向，於91年2月8日執行完畢而釋
    放。(3)再於95年間，因3犯施用毒品案件，經本院於95年3月
    15日以95年度訴字第33號判處應執行有期徒刑1年確定，並
    於96年4月30日執行完畢等情，有臺灣高等法院被告前案紀
    錄表、在監在押全國紀錄表在卷可按，被告既於91年2月8日
    觀察勒戒執行完畢而釋放後之5年內再犯上開(3)所示之施用
    毒品案件，是其於觀察勒戒執行完畢而釋放後之5年後再犯
    本案施用毒品犯行，徵諸前開最高法院95年度第7次刑事庭
    會議決議意旨，自應依法予以論罪科刑。
二、論罪科刑
（一）核被告所為，係犯毒品危害防制條例第10條第1項之施用
      第一級毒品罪、同條例第10條第2項之施用第二級毒品罪
      。其分別持有第一級毒品海洛因、第二級毒品安非他命之
      低度行為，各為其施用第一級毒品海洛因、第二級毒品安
      非他命之高度行為所吸收，皆不另論罪。
（二）被告將海洛因及安非他命一起放置玻璃球內燒烤吸食煙霧
      而同時施用之，其以一行為而犯施用第一級毒品罪、施用
      第二級毒品罪，為一行為而觸犯數罪名，為想像競合犯，
      應依刑法第55條之規定，從一重之施用第一級毒品罪處斷
      。
（三）被告前於95年間，因違反毒品危害防制條例案件，經本院
      於95年3月15日以95年度訴字第33號判處應執行有期徒刑1
      年確定，並於96年4月30日執行完畢等情，有臺灣高等法
      院被告前案紀錄表、在監在押全國紀錄表附卷可佐，被告
      前受有期徒刑之執行完畢後，其於5年以內故意再犯本件
      有期徒刑以上之罪，為累犯，應依刑法第47條第1項之規
      定，加重其刑。
（四）爰審酌被告無視法令之禁止，前已因施用毒品案件，經裁
      定送觀察、勒戒後，竟再度施用足以導致精神障礙及生命
      危險之成癮性毒品，顯無悔改之意，兼以施用毒品所生危
      害以自戕健康為主，及其犯後坦承犯行等一切情狀，量處
      如主文所示之刑。
三、沒收部分
（一）扣案之海洛因（淨重0.1公克），核屬毒品危害防制條例
      所定之第一級毒品，應依毒品危害防制條例第18條第1項
      前段之規定，不問屬於被告與否，併予宣告沒收銷燬。
（二）另扣案之海洛因包裝袋1個、吸食器1組、玻璃球2個，業
      據被告否認所有，復查無其他積極證據足認為被告所有、
      供施用毒品所用之物，自不併予宣告沒收。
四、據上論斷，應依刑事訴訟法第273條之1第1項、299條第1項
    前段，毒品危害防制條例第10條第1項、第2項、第18條第1
    項前段，刑法第11條、第55條、第47條第1項，判決如主文
    。
本案經檢察官張凱絜到庭執行職務。
中　　華　　民　　國　　96　　年　　10　　月　　19　　日
                          刑事第三庭法    官    黃美文
以上正本證明與原本無異。
如不服本判決應於收受本判決後10日內向本院提出上訴書狀，上
訴書狀應敘述具體理由。上訴書狀未敘述上訴理由者，應於上訴
期間屆滿後20日內補提理由書狀於本院 (均須按他造當事人之人
數附繕本 )「切勿逕送上級法院」。
中　　華　　民　　國　　96　　年　　10　　月　　19　　日
                                    書 記 官    陳怡芳
附錄本案論罪科刑法條全文：
毒品危害防制條例第10條
施用第一級毒品者，處 6 月以上 5 年以下有期徒刑。
施用第二級毒品者，處 3 年以下有期徒刑。
